【裁判字號】    98,交抗,128
【裁判日期】    980326
【裁判案由】    聲明異議
【裁判全文】
臺灣高等法院高雄分院刑事裁定         98年度交抗字第128號
抗  告  人  交通部公路總局高雄區監理所
代  表  人  劉育麟
受處分人
即異議人    甲○○
上列抗告人因違反道路交通管理處罰條例聲明異議案件，不服臺
灣高雄地方法院中華民國98年2 月27日裁定（98年度交聲字第37
4 號），提起抗告，本院裁定如下：
    主  文
抗告駁回。
    理  由
一、交通部公路總局高雄區監理所高監自裁字第裁80-N00000000
    號裁決意旨略以：甲○○於民國98年2 月7 日2 時11分，駕
    駛車牌號碼7328-NY 號自用一般小客貨車，行經高雄縣仁武
    鄉○○路、立昌路口時，因酒後駕車經警測得其呼氣酒精濃
    度檢測值為每公升0.35毫克，已逾標準值，依道路交通管理
    處罰條例第35條第1 項第1 款，裁處吊扣駕駛執照12個月。
二、受處分人於原審聲明異議意旨略以：受處分人酒後駕駛自用
    小客車違規，監理機關吊扣異議人賴以維生之職業聯結車駕
    駛執照，依法未合。
三、原裁定意旨略以: (一)按汽車駕駛人，駕駛汽車經測試檢定有
    酒精濃度超過規定標準之情形者，處新臺幣（下同）15,000
    元以上60,000元以下罰鍰，並當場移置保管其車輛及吊扣其
    駕駛執照1 年；因而肇事致人受傷者，並吊扣其駕駛執照2
    年，道路交通管理處罰條例第35條第1 項第1 款定有明文。
    (二)汽車駕駛人，因違反本條例及道路交通安全規則之規定，
    受吊銷駕駛執照處分時，吊銷其持有各級車類之駕駛執照，
    道路交通管理處罰條例第68條定有明文。此規定係於94年12
    月14日修正公布，並於95年3 月1 日施行，而修正前之道路
    交通管理處罰條例第68條則係規定「汽車駕駛人，因違反本
    條例及道路交通安全規則之規定，受吊扣或吊銷駕駛執照處
    分時，吊扣或吊銷其持有各級車類之駕駛執照」，觀其修法
    意旨，係以「原條文將違規駕駛人所持有之各級車類駕駛執
    照一併吊扣或吊銷，失之過酷，影響人民工作及生活甚鉅」
    為由，而刪除吊扣駕駛人駕駛執照時，應吊扣駕駛人持有各
    級車類駕駛執照之規定，是依現行道路交通管理處罰條例，
    已無得吊扣駕駛人所持有他級駕駛執照之依據存在，從而，
    於為吊扣駕駛人駕駛執照之處分時，自僅得吊扣駕駛人違規
    時所駕駛該級車類之駕駛執照，以限制其繼續駕駛該級車類
    行駛道路之權利，若駕駛人並無該級車類之駕駛執照，即無
    從執行吊扣駕駛執照之處分，而僅係應否依道路交通管理處
    罰條例第22條第1 項規定處罰駕駛人之問題。(三)受處分人於
    98年2 月7 日2 時11分，駕駛車牌號碼7328-NY 號自用一般
    小客貨車，行經高雄縣仁武鄉○○路、立昌路口時，因酒後
    駕車經警測得其呼氣酒精濃度檢測值為每公升0.35毫克，已
    逾標準值，即由高雄縣政府警察局仁武分局鳥松分駐所警員
    開單舉發；98年2 月9 日經原處分機關裁處吊扣職業聯結車
    駕駛執照12個月等情，有高雄縣政府警察局98年2 月7 日高
    警交字第N00000000 號舉發違反道路交通管理事件通知單、
    交通部公路總局高雄區監理所98年2 月9 日高監自字第裁80
    -N00000000號裁決書及異議人之汽車駕照基本資料在卷可稽
    ，上開事實，自堪認定。(四)受處分人並無自小客車駕駛執照
    ，僅有職業聯結車駕駛執照（按持有職業聯結車駕駛執照者
    ，依法可駕駛自小客車），原處分機關執行吊扣駕駛執照之
    處分時，係要求吊扣受處分人職業聯結車駕駛執照，本件受
    處分人既係駕駛自用小客車違反道路交通管理處罰條例第35
    條第1 項第1 款之規定，揆諸前揭法律規定及說明意旨，原
    處分機關依法即僅能吊扣其普通小型車之駕駛執照，並無得
    吊扣其持有他級駕駛執照之依據，自不得因受處分人僅持有
    職業聯結車之駕駛執照即逕予吊扣代之。是原處分機關以異
    議人有上開違規行為，逕行裁處吊扣異議人之職業聯結車駕
    駛執照，已逾修正後道路交通管理處罰條例第68條規範之處
    罰範圍，自難謂係適法之處分。(五)道路交通安全規則第61條
    第1 項第3 款規定，汽車駕駛人取得高一級車類之駕駛資格
    者，應換發駕駛執照，並准其駕駛較低級車類之車輛，已領
    有大貨車駕駛執照者，得駕駛小型車、輕型機器腳踏車。依
    上開規定，受處分人因領有較高級之職業聯結車之駕駛執照
    ，且經換發為該等駕駛執照後，其他低級等車類即不再核發
    駕駛執照，而直接允許其得駕駛其他車輛，致受處分人上開
    違規行為實際上並無普通小客車駕駛執照可供吊扣，惟行政
    行為採取之方法所造成之損害，本不得與欲達成目的之利益
    顯失均衡，有行政程序法第7 條第3 款、行政罰法第18條等
    規定可資參照，則原處分機關吊扣受處分人之普通大貨車駕
    駛執照，雖可達成限制繼續駕駛自用小客車類行駛之目的，
    惟亦同時造成限制受處分人駕駛其他各級車類行駛之結果，
    且同時對其工作及生活影響甚大，甚而危及其就業謀生問題
    ，所造成之損害已與欲達成目的之利益顯失均衡，益見其處
    分違法。從而，原處分機關僅能吊扣異議人違規當時所駕車
    類（即普通小型車）之駕駛執照，不得率爾吊扣受處分人現
    尚有效之其他各級駕駛執照（即聯結車職業駕駛執照）。
四、原審認受處分人異議為有理由，依道路交通案件處理辦法第
    20條，撤銷原處分關於吊扣駕駛執照12個月部分之處分，並
    諭知此部分不罰，經核尚無不合，抗告人抗告意旨略以: 「
    道路交通管理處罰條例第35條第1 項第1 款規定之吊扣駕駛
    執照，係指吊扣違規時所持用之駕駛執照。取得高一級車類
    之駕駛資格者，依憑其所領有之較高級駕駛執照，酒後違規
    駕駛較低級之車輛時，自仍應吊扣其駕駛該違規車輛所憑之
    較高級駕駛執照。」云云，仍執陳詞指摘原裁定不當，並無
    可取，抗告為無理由，應予駁回。
據上論結，應依道路交通案件處理辦法第26條，刑事訴訟法第41
2 條，裁定如主文。
中    華    民    國    98    年    3    月    26    日
                  刑事第二庭  審判長法  官  林正雄
                                    法  官  黃壽燕
                                    法  官  陳啟造
以上正本證明與原本無異。
不得再抗告。
中    華    民    國    98    年    3    月    26    日
                                    書記官  彭筱瑗


司法院資訊處製作；財團法人民間司法改革基金會備份。
